【裁判字號】    97,消債更,1917
【裁判日期】    980721
【裁判案由】    聲請更生程序
【裁判全文】
臺灣高雄地方法院民事裁定          97年度消債更字第1917號
聲  請  人  甲○○
上列當事人因消費者債務清理事件聲請更生，本院裁定如下：
    主  文
聲請駁回。
聲請費用由聲請人負擔。
    理  由
一、聲請意旨略以：聲請人前未曾依「中華民國銀行公會會員辦
    理消費金融案件無擔保債務協商機制」請求共同協商債務清
    償方案，於本件聲請更生前，經向最大債權金融機構即中國
    信託商業銀行股份有限公司（下稱中信商銀）申請前置協商
    ，未能達成可行之協商方案。而聲請人對金融機構因無擔保
    消費借貸所負之債務計新台幣（下同）234 萬4,710 元，另
    有民間債務750 萬元，總債務計達984 萬4,710 元。惟聲請
    人每月薪資所得僅32,889元，於扣除必要生活費用後，幾無
    法維生而已不能清償債務，而聲請人所負無擔保或無優先權
    之債務總額並未逾1,200 萬元，復未經法院裁定開始清算程
    序或宣告破產，爰依法聲請更生等語。
二、按為使負債務之消費者得依本條例所定程序清理其債務，以
    調整其與債權人及其他利害關係人之權利義務關係，保障債
    權人之公平受償，謀求消費者經濟生活之更生及社會經濟之
    健全發展，特制定本條例。又債務人不能清償債務或有不能
    清償之虞者，得依本條例所定更生或清算程序，清理其債務
    ，消費者債務清理條例第3 條定有明文。法院審酌上開條文
    所謂「不能清償或有不能清償之虞」，自宜綜衡債務人全部
    收支、信用及財產狀況，評估是否因負擔債務，而不能維持
    最基本之生活條件；所陳報之各項花費，是否確屬必要性之
    支出；如曾有協商方案，其條件是否已無法兼顧個人生活之
    基本要求等情，為其判斷之準據。
三、聲請人主張其於前業向最大債權金融機構中信商銀請求共同
    協商債務清償方案，惟於民國97年9 月16日業經該銀行通知
    協商不成立等情，此有聲請人提出之前置協商不成立通知書
    乙紙在卷可稽（本院卷第8 頁），依前揭條文規定及說明，
    聲請人據以聲請更生，本院自應綜合聲請人目前全部收支及
    財產狀況，評估是否有「不能清償或不能清償之虞」之情，
    且此情形業使其陷於經濟上之困境時，法院始須准之進行更
    生或清算。
四、聲請人主張以其對金融機構因消費借貸所負之債務234 萬4,
    71 0元，另民間債務750 萬元，債務總計達984 萬4710元，
    惟其每月薪資所得於扣除必要生活用後已不能清償債務等語
    ，為本件更生之聲請，並提出債權人清冊、財產及收入狀況
    說明書、戶籍謄本、薪資單、綜合所得稅各類所得資料清單
    、財產歸屬資料清單、財團法人金融聯合徵信中心當事人查
    詢個人資料回覆書等件為證，惟查：
  (一)聲請人之目前尚欠金融機構消費借貸債務234 萬4,710 元，
    有財團法人金融聯合徵信中心債權人清冊可證（本院卷第71
    至74頁）。
  (二)聲請人自陳另積欠民間債權人吳黃饁750 萬元，並出具本票
    3 紙（本院卷第75頁），惟該3 紙本票之受款人處並未填寫
    債權人吳黃饁之姓名，且其中2 張本票並未記載發票日之應
    記載事項，依票據法第11條第1 項之規定，已屬無效票據，
    則上開本票，自無法證明聲請人尚積欠債權人吳黃饁債務，
    聲請人復未出具其他事證證明其確有向吳黃饁借款之情，則
    聲請人主張其積欠民間債權人750 萬元債務云云，自難採信
    。
  (三)聲請人目前任高雄市政府環境保護局清潔隊隊員，名下無財
    產，其於其95年總所得564,016 元，每月平均47001 元、96
    年度總所得514,666 元，平均每月42,889元、97年總所得53
    4,937 元，平均每月44,578元，此有聲請人財政部高雄市國
    稅局95、96年度綜合所得稅各類所得資料清單、財產歸屬資
    料清單、聲請人96、97年薪俸單、97年扣繳憑單、聲請人戶
    籍謄本在卷足憑（本院卷第28至29頁、第26頁、第126 至13
    3 頁、第150 頁、第106 頁）。
  (四)聲請人主張，其每月須支付房租7,500 元，並出具房屋租賃
    契約書、租金支出證明（本院卷第121 頁、第107 頁），惟
    該租賃書之內容，其租賃物標示欄並未載明出租之標的，則
    聲請人究係向出租人承租何物，已不明確，該租賃契約是否
    存在已有疑義，且依該租賃契約書所載，每月租金應於每月
    1 日前電匯至出租人之帳戶，戶名陳秀芬金融單位名稱郵局
    帳號0000000000000-0 號，惟聲請人就每月7500元租金之支
    出，僅提出陳秀芬所書寫之收取租金證明單1 紙，而未提出
    匯款資料為證，則聲請人主張每月7,500 元租金之支出，自
    不足採信。
  (五)上開資料計算，聲請人97年度每月平均收入為44,578元等情
    參以度行政院主計處統計之97年度高雄市每人每月最低生活
    費用為10,991元（聲請人今已負債234 萬以上，本應節撙開
    銷清償債務始符誠信。抗告人每月生活必要費用應以97年度
    高雄市每人每月最低生活費用為10,991元為限，即包括繕食
    費、水電費、交通費、日常生活用品等，逾此範圍之支出，
    核非必要），則其所得於扣除此必要之生活費標準10,991元
    後，每月至少尚餘33,587元左右（44578 ─10991 ＝33587
    ），參以聲請人為44年生，目前為54歲，屬壯年時期，至其
    勞動基準法所規定之強制退休年齡65歲，尚有11年，堪認聲
    請人以上開工作能力及資力，應可清償其消費借貸債務234
    萬4,710 元，自未有不能償債務或有不能清償之虞之情事。
    聲請人今既尚未陷於經濟上之困境而無得維持生活，而其未
    能達成協商原因係為未能接受顯足以負擔之還款方案，顯足
    見其係欲循債務清理之程序以圖脫免債務之責任而無任何清
    償之誠意甚明。
五、綜上所述，聲請人於聲請前既無不能償債務或有不能清償之
    虞之情事，依上開說明及規定，其聲請之更生已有要件不備
    及違誠信說明之義務，自應駁回其更生之聲請，爰裁定如主
    文。
六、依消費者債務清理條例第8 條、第15條，民事訴訟法第78條
    ，裁定如主文。
中    華    民    國    98    年    7     月    21    日
              民事第三庭    法      官  朱玲瑤
上為正本係照原本作成。
如不服本裁定，應於裁定送達後10日內，以書狀向本院提出抗告
，並繳納抗告費新臺幣1 千元。
中    華    民    國    98    年    7     月    21    日
                            書  記  官  楊銘仁


司法院資訊處製作；財團法人民間司法改革基金會備份。
